【裁判字號】    96,訴,3819
【裁判日期】    971023
【裁判案由】    營利事業所得稅
【裁判全文】
臺北高等行政法院判決
                                      96年度訴字第3819號
                              .
原      告  甲○○
訴訟代理人  方正彬律師
被      告  財政部臺灣省北區國稅局
代  表  人  陳文宗（局長）
訴訟代理人  乙○○
上列當事人間因營利事業所得稅事件，原告不服財政部中華民國
96年9 月13日台財訴字第09600335070 號（案號：00000000）訴
願決定，提起行政訴訟。本院判決如下：
    主  文
原告之訴駁回。
訴訟費用由原告負擔。
    事  實
壹、事實概要：
    原告民國（下同）88年度未依規定申請營業登記經營一般事
    業廢棄物處理業，亦非有限責任臺灣省第二資源回收物運銷
    合作社（以下簡稱二資社）社員，於88年期間銷售貨物予威
    達金屬有限公司（以下簡稱威達公司），銷售額新臺幣（下
    同）7,258,329 元，未依規定開立憑證，而交付二資社開立
    之統一發票，經臺灣高等法院檢察署查緝黑金行動中心（以
    下簡稱高檢黑金中心）、法務部調查局臺北市調查處（以下
    簡稱臺北市調查處）及財政部賦稅署查獲營業收入淨額7,25
    8,329 元，通報被告所屬三重稽徵所據以按該業（行業標準
    代號8102-11 ）同業利潤標準淨利率17% 核定全年所得額1,
    233,915 元，應補稅額298,478 元，另徵怠報金59,695元。
    原告不服，申請復查，經被告以96年6 月14日北區國稅法一
    字第0960007246號復查決定書駁回（下稱原處分），提起訴
    願，復遭財政部決定駁回，遂向本院提起行政訴訟。
貳、兩造聲明：
一、原告聲明：求為判決
(一)、訴願決定及原處分均撤銷。
(二)、訴訟費用由被告負擔。
二、被告聲明：求為判決如主文所示。
參、兩造之爭點：
一、原告主張之理由：
(一)、原告自86年起，即受僱皇冠書局任板橋店長乙職迄今，從未
    經營金屬貨品買賣。原告胞弟蔡政念係政念貿易股份有限公
    司（以下簡稱政念公司）之負責人，原告之父蔡合興係二資
    社之廢料收集站司庫，故政念公司以原告之父所收集之廢棄
    金屬售予威達公司，並將貨款支票存入原告彰化銀行北三重
    埔分行，期間自88年1 月5 日起至93年6 月28日止。原告附
    有威達公司應付予政念公司之應付帳款對帳單明細，時間為
    87年1 月1 日至90年12月31日，該對帳明細係聯邦會計事務
    所張文堂所製作，並願出庭結證確屬真正，足證威達公司與
    政念公司間有廢金屬買賣之往來，而與原告無關，自不得僅
    憑威達公司之支票存入原告帳戶，即謂原告有營業收入並課
    徵原告之營業所得稅，其理甚明。
(二)、蔡政念之政念公司所售予威達公司之貨，來自原告之父蔡合
    興擔任二資社之廢料收集站司庫所收集之廢棄金屬，依財政
    部87年台財字第87193090號函釋，亦無需申請營業登記，以
    及向主管機關申報銷貨款之必要，何況原告根本未曾售貨予
    威達公司之事實，訴願決定徒以原告前提起之行政訴訟因逾
    期裁定駁回，即謂有確定之效力，而未查明事實真相，顯屬
    草率。姑不論原告有無漏報營業稅，並有營業所得，被告於
    96年始核課原告88年度全年所得額，顯已逾稅捐稽徵法第21
    條第1 項第1 、2 款規定核課5 年期間，亦超越訴願決定所
    謂未依規定申報之核課期間7 年時間，況原告於88年度有申
    報所得稅，本件之營業收入係被告誤會，原告並不知情，不
    得以未於規定期間內申報處理。
(三)、原告營業稅行政救濟部分，係因提起行政訴訟逾期，致被駁
    回，並未為實體判決，應不足為原告確有營利收入之證據。
    威達公司取用二資社之統一發票違規之事，與原告有無與該
    公司交易無涉，況且原告之父蔡合興係因二資社之統一發票
    案件以違反稅捐稽徵法經臺灣臺北地方法院（以下簡稱臺北
    地院）起訴判刑，證明蔡合興以二資社統一發票交威達公司
    作為政念公司之銷貨憑證，非原告至為明確。又蔡合興以原
    告名義為鴻念金屬工業股份有限公司（以下簡稱鴻念公司）
    之負責人並報稅，故原告未以皇冠書局之薪資申報，不得以
    此推測原告與威達公司有交易往來。被告主張原告與威達公
    司有營業交易之事實，此不利於原告之事實自應由被告負舉
    證責任。既原告已提出威達公司與政念公司交易明細，說明
    原告無營業行為；原告既無營業行為，亦即無營利事業所得
    稅結算申報，原處分核定怠報金應屬無據。
二、被告主張之理由：
(一)、威達公司於首揭期間向原告進貨，未依規定取具實際交易對
    象之進貨憑證而取得二資社所開立之統一發票申報扣抵銷項
    稅額，經高檢黑金中心及財政部賦稅署查獲，威達公司負責
    人由臺灣板橋地方法院檢察署（以下簡稱板檢）依法起訴在
    案，依威達公司向原告進貨付款明細表，證實該公司於首揭
    期間向原告進貨合計45,819,961元。而威達公司86至90年間
    進貨未依法取得實際交易人開立之進項憑證，卻以二資社開
    立之統一發票，作為進項憑證列帳及扣抵銷項稅額，上述違
    反營業稅法第19條不得扣抵之規定，經高檢黑金中心偵辦終
    結並經由板檢檢察官依法對其負責人蔡進昇作成緩起訴處分
    在案，威達公司營業稅行政救濟部分亦經鈞院95年訴字第13
    20號判決駁回在案，該判決記載威達公司負責人蔡進昇於板
    檢檢察官偵查時供認：「威達公司是由我負責，包括進貨及
    取得統一發票，如果沒有票，會指示我太太（謝金燕）或會
    計人員向二資社取發票…有向非二資社社員進貨，卻向二資
    社取得統一發票情形…經回去對帳結果，經扣除二資社社員
    周裕盛等3 人之進貨部分後，86年度152,932,149 元、87年
    度332,342,799 元、88年度488,054,654 元、89年度691,36
    9,572 元及90年度91,024,239元。」與謝金燕（蔡君之配偶
    ）、會計人員林燕芳所做之訊問筆錄相符。
(二)、又威達公司於88年間未依規定取得實際交易對象而取得二資
    社開立之統一發票488,054,654 元。另二資社於87至90年度
    並未申報原告個人一時貿易所得，被告前核定補徵原告營業
    稅額2,290,998 元並無不合；且原告未依規定申請營業登記
    經營一般事業廢棄物處理業，於87至90年期間銷售貨物予威
    達公司，銷售額合計45,819,961元（本件88年度銷售額7,25
    8,329 元），經被告所屬三重稽徵所於94年1 月12日以北區
    國稅三重三字第0940002111號函請原告提供相關資料備查，
    復於94年1 月17日以北區國稅三重三字第0940002097號函輔
    導原告辦理補報，均逾期未提示資料，遂依據通報前揭資料
    核課稅捐，此與本件原告營利事業所得稅事件，同一漏稅事
    實營業稅行政救濟部分業經鈞院以95年度訴字第1341號裁定
    駁回確定。被告另據高檢黑金中心、臺北市調查處及財政部
    賦稅署查獲通報資料與營業稅部分確定之事實查核認定，依
    威達公司向原告進貨付款明細表，證實該公司於87至90年期
    間向原告進貨合計45,819,961元（本件88年度銷售額7,258,
    329 元），核定全年所得額2,060,094 元，應補稅額506,69
    0 元，並非如原告所述僅憑其收受威達公司資金即予認定。
(三)、原告綜合所得稅核定通知書及扣繳資料並未有皇冠書局給付
    之薪資所得，卻取得鴻念公司之營利所得，原告擔任該公司
    之負責人，與其主張及事實顯不相符；另原告主張達威公司
    給付之貨款支票存入原告銀行之帳戶，純屬政念公司所使用
    ，為證明其有交易往來，提示威達公司與政念公司87～89年
    之應付帳款對帳單21紙。然原告主張該帳戶係由政念公司使
    用，惟其所提示之政念公司87至89年度之應付帳款對帳單，
    仍未能證明威達公司存入原告銀行帳戶之金額係政念公司之
    貨款，亦未能證明原告銀行之帳戶係由政念公司所使用。即
    使如原告所稱，威達公司與政念公司有交易往來，惟依一般
    商業交易習慣，政念公司之進銷貨款項應以公司名義開立之
    銀行戶頭進行收付款，原告卻主張以政念公司負責人蔡政念
    之胞兄甲○○（即原告）帳戶收貨款，顯然違反一般商業交
    易行為。原告未能證明威達公司存入原告銀行帳戶之金額係
    政念公司之貨款，亦未能證明原告銀行之帳戶係由政念公司
    所使用，依改制前行政法院36年度判字第16號判例規定，原
    告主張事實須負舉證責任，惟未能提示證明資料以實其說，
    空言主張核不足採。
(四)、另原告稱其進貨來自其父蔡合興擔任二資社之廢料收集站司
    庫所收集之廢棄金屬，進而銷售貨物予威達公司，無須申報
    銷售額亦無營業收入，惟依財政部82年7 月2 日台財稅第00
    0000000 號、80年8 月8 日台財稅第000000000 號及87年7
    月14日台財稅第871953090 號函釋規定，原告並非二資社司
    庫，二資社亦未申報其個人一時貿易所得，自無免辦理營業
    稅及營利事業所得稅申報之適用。本件係未於規定期間內申
    報案件，自申報期間屆滿之翌日89年4 月1 日起算，核課期
    間為7 年，被告所屬三重稽徵所於94年8 月11日送達營利事
    業所得稅核定稅額繳款書，仍未逾法定核課期間，是被告據
    通報資料核定全年所得額1,233,915 元，並無不合。
    理  由
一、本件原告並未申請經營一般事業廢棄物處理業之營業登記，
    亦非二資社社員。被告所屬三重稽徵所前經財政部賦稅署通
    報，認原告未依規定申請營業登記經營一般事業廢棄物處理
    業，猶於87年至90年間銷售貨物予威達公司，銷售額合計45
    ,819,961元，核定補徵原告營業稅額2,290,998 元，並處罰
    鍰6,872,900 元，於經原告爭訟，已經本院以95年7 月31日
    95年度訴字第1341號裁定駁回其訴確定。因原告所有彰化銀
    行北三重埔分行帳號：00000000000000帳戶，其中88年度有
    自威達公司存入之銷貨款項7,258,329 元，嗣被告所屬三重
    稽徵所並以該款項為原告經營上開事業之營業收入淨額，按
    一般事業廢棄物處理業（行業標準代號8102-11 ）同業利潤
    標準淨利率17% 核定全年所得額1,233,915 元，並補徵稅額
    298,478 元及怠報金59,695元。原告不服，迭經復查、訴願
    均遭駁回等事實，有財政部96年9 月13日台財訴字第096003
    35070 號訴願決定書、如事實概要所述之復查決定書、被告
    所屬三重稽徵所88年度營利事業所得稅未申報核定通知書、
    稽核報告節略、資金統計表、付款支票明細表、本院上開裁
    定、上開原告帳戶交易資料列示等件影本附卷可稽（見原處
    分卷第58-63 、48-49 、27、25、15-17 、13、12 頁 ；本
    院卷第82-92 頁），且為兩造所不爭，洵堪認定。
二、原告循序提起本件行政訴訟，主張：其自86年起即受僱於皇
    冠書局板橋店長乙職，從未經營金屬貨品買賣，本件係因原
    告胞弟蔡政念所經營之政念公司，將威達公司給付該公司之
    貨款支票存入原告上開銀行帳戶內，被告未經查明據以認定
    原告未依規定申請營業登記，核定補徵營業稅及營利事業所
    得稅，顯屬有誤；況政念公司所售予威達公司之貨源，為原
    告之父蔡合興擔任二資社之廢料收集站司庫所收集之廢棄金
    屬，依據財政部87年台財稅第871953090 號函釋規定，亦無
    需申請營業登記及向主管機關申報銷售額之必要。至原告營
    業稅行政救濟部分，係因起訴逾期，致被駁回，並未為實體
    判決，不足為原告確有營利收入之證據，原處分顯有違誤。
    又本案係屬88年度營利事業所得稅事件，已逾5 年核課期間
    ，依法應予註銷云云。
三、按「（第1 項）稅捐之核課期間，依左列規定：一、依法應
    由納稅義務人申報繳納之稅捐，已在規定期間內申報，且無
    故意以詐欺或其他不正當方法逃漏稅捐者，其核課期間為5
    年。…三、未於規定期間內申報，或故意以詐欺或其他不正
    當方法逃漏稅捐者；其核課期間為7 年。（第2 項）在前項
    核課期間內，經另發現應徵之稅捐者，仍應依法補徵或並予
    處罰…」、「前條第1 項核課期間之起算，依左列規定：一
    、依法應由納稅義務人申報繳納之稅捐，已在規定期間內申
    報者，自申報日起算。二、依法應由納稅義務人申報繳納之
    稅捐，未在規定期間內申報繳納者，自規定申報期間屆滿之
    翌日起算。…」稅捐稽徵法第21條及第22條分別定有明文。
    又「納稅義務人應於每年2 月20日起至3 月底止，填具結算
    申報書，向該管稽徵機關，申報其上一年度內構成綜合所得
    總額或營利事業收入總額之項目及數額，以及有關減免、扣
    除之事實，並應依其全年應納稅額減除暫繳稅額、尚未抵繳
    之扣繳稅額及可扣抵稅額，計算其應納之結算稅額，於申報
    前自行繳納。」行為時所得稅法第71條第1 項前段著有規定
    。本件係有關原告未申報88年度營利事業所得稅事件所為之
    爭訟，業如前述，則依據上述稅捐稽徵法規定，其核課期間
    為7 年，並應自申報期間屆滿之翌日即89年4 月1 日起算至
    96年3 月31日始逾核課期間。而原告至遲於94年9 月9 日前
    即已收受被告所屬三重稽徵所送達之系爭營利事業所得稅核
    定稅額繳款書，有該繳款書及原告復查申請書影本附卷可稽
    （見原處分卷第36、31、32頁），顯未逾法定核課期間。原
    告主張其於88年度有申報所得稅，被告於96年始核課原告88
    年度全年所得額，顯已逾稅捐稽徵法第21條規定之5 或7 年
    核課期間云云，乃有誤解，且將個人綜合所得稅之申報與營
    利事業所得稅之結算申報混為一談，自無可採，先此敘明。
四、全年所得額部分：
(一)、按「凡在中華民國境內經營之營利事業，應依本法規定，課
    徵營利事業所得稅。」、「納稅義務人未依規定期限辦理結
    算申報者，稽徵機關應即填具滯報通知書，送達納稅義務人
    ，限於接到滯報通知書之日起15日內補辦結算申報；其逾限
    仍未辦理結算申報者，稽徵機關應依查得之資料或同業利潤
    標準，核定其所得額及應納稅額。」、「稽徵機關進行調查
    或復查時，納稅義務人應提示有關各種證明所得額之帳簿、
    文據；其未提示者，稽徵機關得依查得之資料或同業利潤標
    準，核定其所得額。」所得稅法第3 條第1 項、第79條第1
    項前段、第83條第1 項定有明文。又「未辦營業登記之非屬
    小規模營利事業，其所得稅之核課，依其查獲之營業期間，
    分別按未辦結算申報或決算申報核定，即：(一)未跨年度亦無
    繼續營業者，依所得稅法第75條第4 項規定辦理。(二)跨年度
    而無繼續營業者，最後一年度與上項情形相同，其餘年度依
    所得稅法第79條第1 項規定辦理。」、「『營業人取得廢棄
    物運銷合作社開立之統一發票涉嫌違章案件查核及執行相關
    事宜』會議紀錄之結論(一)『如查明營業人確有向台灣省廢棄
    物運銷合作社之社員購進廢棄物，並向該合作社支付貨款，
    其取得該合作社開立金額相符之統一發票作為進項憑證申報
    扣抵銷項稅額，於法尚無不合，應免依稅捐稽徵法第44條及
    營業稅法第19條或第51條第5 款規定補稅處罰。』上開情形
    ，如營業人係支付貨款與該合作社未具營利事業負責人身分
    之司庫，亦有適用。(二)台灣省廢棄物運銷合作社之司庫如兼
    具其他營利事業負責人之身分，其交付再生工廠之廢棄物，
    除調查單位移送之筆錄及報告書外，若尚無其他具體事證證
    明確係該營利事業銷售與再生工廠者…宜認定係該社社員共
    同運銷之廢棄物，依一時貿易所得，歸課社員之綜合所得稅
    。」亦經財政部82年7 月2 日台財稅第821490022 號函及87
    年7 月14日台財稅第871953090 號函釋在案，核該等函釋乃
    財政部基於職權，就廢棄物回收相關業者之稅捐課徵及憑證
    取得等事宜所為之釋示，並未逾越所得稅法等相關規定之範
    圍及目的，而未悖法律保留原則，所屬稽徵機關辦理相關案
    件自得援用。
(二)、次按「行政法院於撤銷訴訟應依職權調查證據。」行政訴訟
    法第133 條前段定有明文，此係因撤銷訴訟之當事人，分別
    為公權力主體之政府機關及人民，兩造間存在不對等之權力
    關係，且政府機關之行政行為恆具專門性、複雜性或科技性
    ，難為人民所瞭解，且每涉公務機密，人民取得相關資料常
    屬不易，為免人民因無從舉證而負擔不利之效果，而有上述
    規定；是於撤銷訴訟，證據之提出非當事人之責任，法院依
    職權調查得代當事人提出，當事人固無所謂主觀之舉證責任
    。然職權調查證據有其限度，仍不免有要件不明之情形，故
    當事人仍有客觀之舉證責任，民事訴訟法第277 條規定：「
    當事人主張有利於己之事實者，就其事實有舉證之責任。」
    ，於上述範圍依行政訴訟法第136 條之規定，仍為撤銷訴訟
    所準用。又負擔處分之要件事實，基於依法行政原則，為原
    則事實者，如所得稅有關所得計算基礎之進項收入，依上開
    規定，固應由行政機關負舉證責任，惟稽徵機關對於上開收
    入之事實已盡證明之責後，納稅義務人對其主張，如抗辯其
    不實並提出反對之主張者，則不論由舉證責任分擔之原則或
    證據掌控之觀點，均應由納稅義務人對其反對之主張，負證
    明之責。又「稅捐稽徵機關在核定稅額過程中，須納稅義務
    人協同辦理者所在多有，學理上稱為納稅義務人之協力義務
    ，包括申報義務、記帳義務、提示文據義務等，納稅義務人
    違背上述義務，在行政實務上即產生受罰鍰或由稅捐稽徵機
    關片面核定等不利益之後果，而減輕被上訴人（指稽徵機關
    ）之舉證證明程度（參看司法院釋字第218 、356 等號解釋
    ）。」亦有最高行政法院91年度判字第1867號判決意旨可資
    參照。
(三)、經查，威達公司於86至90年間進貨，未依法取得實際交易人
    開立之進項憑證，卻以二資社開立之統一發票，作為進項憑
    證列帳及扣抵銷項稅額，違反營業稅法第19條規定，經高檢
    黑金中心移送板檢偵查，認蔡進昇係威達公司負責人，明知
    依稅捐稽徵法第44條及稅捐稽徵機關管理營利事業會計帳簿
    憑證辦法第21條第1 項之規定，營利事業應於對外營業事項
    發生時，自他人取得原始憑證，如進貨發票，又依商業會計
    法第33條規定，非根據真實事項，不得造具任何會計憑證，
    並不得在帳簿表冊作任何記錄，然威達公司於86年至90年間
    ，除向二資社之社員周裕盛、梁富雄及陳文輝進貨外，確有
    向非該社之社員進貨，卻未依法向該等實際供貨商取得進項
    憑證，而改以發票面額5.8%之代價，向二資社取得無交易事
    實之發票，面額計1,755,723,413 元（未稅），並將此不實
    之會計憑證，造具業務上所製作之帳冊文書，使稅捐稽徵機
    關誤認二資社即係實際之供貨商，並每隔2 月持向稅捐稽徵
    機關申報進項稅額，次年3 月至5 月間，再向稅捐稽徵機關
    申報營利事業所得稅而行使，足生損害於稅捐機關對於稅捐
    稽徵之正確性，因而觸犯商業會計法第71條第1 項第1 款之
    填製不實會計憑證罪嫌及刑法第216 條、第215 條之行使業
    務上不實文書罪嫌，乃對威達公司負責人蔡進昇聲請簡易判
    決處刑（按檢察官原以蔡進昇因一時失慮，致罹刑章，犯後
    供認不諱，態度良好，且簽具說明書，表明願意完稅並接受
    稅捐稽徵機關之裁罰，故作成同署92年度偵字第21084 號緩
    起訴處分書在案，嗣因蔡進昇未於緩起訴期間內，向稅捐稽
    徵機關繳清稅款，違反刑事訴訟法第253 條之2 第1 項第4
    款規定，檢察官遂以同署93年度撤緩字第73號處分書撤銷緩
    起訴，另以同署93年度撤緩偵字第96號聲請簡易判決處刑）
    ，並經臺灣臺北板橋地方法院以93年度簡字第5614號簡易判
    決處蔡進昇有期徒刑5 月，併科罰金100,000 元，有期徒刑
    如易科罰金，罰金如易服勞役，均以銀元300 元即新臺幣90
    0 元折算1 日在案之事實，有上開緩起訴處分書、聲請簡易
    判決處刑書及判決書附卷可稽（見被告97年5 月6 日補充答
    辯附件第47-49 頁及本院卷第117-120 頁）。被告且依威達
    公司負責人蔡進昇於上開刑案偵查時自白：「威達公司是由
    我負責，包括進貨及取得統一發票，如果沒有票，會指示我
    太太（謝金燕）或會計人員向二資社取發票…（問：你們有
    向非社員進貨，而使用二資社發票，是否屬實？）是屬實…
    （未依法取得進項憑證數額）不包括（向二資社社員周裕盛
    等人進貨部分）已先扣除…」等與謝金燕（蔡進昇之配偶）
    、會計人員林燕芳於偵查時所述大致相符之供述及交貨明細
    表、付款明細表、廠商付款明細表、匯款申請書、進貨明細
    帳等進貨資料統計明細、統一發票查核清單（參見被告同上
    答辯附件第51、63、67-71 、73-75 、76、81、82頁；第10
    0-141 、148-150 、164-206 頁），認威達公司於86年至90
    年間進貨，未依規定取得進項憑證金額合計299,829 元，並
    取具非實際交易對象二資社所開立之統一發票銷售額合計1,
    755,723,413 元，營業稅額87,786,171元，作為進項憑證申
    報扣抵銷項稅額，核定補徵該公司營業稅額87,786,171元，
    並按查明認定之總額1,173,927,737 元處5%罰鍰計58,696,3
    86元，嗣威達公司為行政爭訟，仍經本院於95年10月31日以
    95年度訴字第01320 號判決駁回在案，並有該判決書在卷可
    憑（見被告同上答辯附件第84頁至第93頁) 。是威達公司有
    未依法向實際供貨商取得進項憑證之事實，首堪認定。
(四)、再按「稱買賣者，謂當事人約定一方移轉財產權於他方，他
    方支付價金之契約。」為民法345 條第1 項所明定，是有關
    買賣契約之認定，除書面契約外，自得由財產權之移轉及價
    金之支付等方面觀察，資以判定。如前所述，威達公司有未
    依法向實際供貨商取得進項憑證之情事，相關之書面文件（
    如統一發票等）顯有不實，此參證人蔡進昇於本院96年度訴
    字第3820號所證：「…在我公司查到的內帳，有些時候雖然
    登記公司名字，但交易對象為私人，因此公司帳很模糊。…
    （問：地檢署的內帳相關資料是否即為當初調查資料？）是
    ，但是登記資料不見得是真正交易對象…」等語益明（見本
    院卷第114 頁背面及第115 頁），是有關認定威達公司交易
    相對人，自應從客觀具體證據如貨物之交付及資金流程判斷
    。查原告上開帳戶於系爭88年度取得威達公司用以支付廢棄
    物進貨廠商之貨款7,258,329 元，已為原告所不爭（見本院
    卷第41頁），並有前開事證可據；而原告迭經被告所屬三重
    稽徵所於94年1 月12日以北區國稅三重三字第0940002111號
    、94年1 月17日以北區國稅三重三字第0940002097號函請原
    告提供相關資料備查及辦理補報，逾期均未獲原告提示資料
    ，被告所屬三重稽徵所乃以原告未依規定申請營業登記，於
    87至90年期間銷售貨物予威達公司，銷售額合計45,819,961
    元（包括系爭年度之7,258,329 元），核定補徵原告營業稅
    額2,290,998 元，並處罰鍰6,872,900 元，原告雖有不服，
    然已經本院以95年7 月31日95年度訴字第1341號裁定駁回原
    告之訴確定，前已述及。審酌原告帳戶中之上開款項確係威
    達公司支付之貨款，而貨款給付予出賣人乃係常態事實，原
    告又未能提出系爭款項非其終局取得之證據，則被告綜合上
    開查得事證，認系爭款項即係原告出售廢棄物予威達公司之
    營業收入，並因原告未提示有關各種證明所得額之帳簿、文
    據供核，而依所得稅法第83條第3 項規定，按所查得之資料
    ，及該業（行業標準代號：8102－11）同業利潤標準淨利率
    17% 核定原告全年所得額1,233,915 元，且補徵營利事業所
    得稅額298,478 元，揆之上開規定，自屬有據。原告主張僅
    憑原告收受威達公司資金即認定有銷貨情事云云，尚有誤解
    ，要非可採。
(五)、雖原告主張：上開帳戶款項非其營業收入，其與威達公司間
    並無交易，該公司是與蔡政念之政念公司交易，係政念公司
    出售廢棄物予威達公司，原告自86年起即受僱於皇冠書局板
    橋店長，從未經營金屬貨品買賣，乃因其胞弟蔡政念所經營
    之政念公司，將威達公司給付之貨款支票存入原告銀行帳戶
    云云，並提出政念公司會計師張文堂製作之威達公司87年1
    月1 日至90年12月31日應付帳款對帳單明細影本（本院卷第
    42-58 頁）為證。然查：
１、原告係鴻念公司負責人，其個人於系爭88年度僅有取自宜興
    金屬有限公司（負責人蔡合興）、鴻念公司之營利所得及鴻
    念公司、志念金屬有限公司（負責人黃金益）之薪資所得，
    有營業人暨扣繳單位統一編號查詢及被告綜合所得稅核定通
    知書附卷可憑（見同上被告答辯附件第33-35 、28頁），並
    無任何皇冠書局給付之薪資所得，原告就此復未舉出任何證
    據以實其說；反而有其擔任負責人之鴻念公司之薪資及營利
    所得如上述，是原告主張其自86年起即受僱於皇冠書局板橋
    店長乙職或開漫畫店迄今，從未經營金屬貨品買賣云云，顯
    與事實不合，已無可採。
２、次查，公司商業交易往來，使用公司名義帳戶始為常態，原
    告主張其個人所有系爭帳戶係供其胞弟蔡政念負責之政念公
    司使用云云（見本院卷第41頁準備程序筆錄），核與常情有
    悖，在無其他佐證之情形下，已難遽採；況原告經本院質其
    系爭帳戶使用情形，於訴訟中復另陳稱：「是我父親蔡合興
    在使用。」等語在卷（見本院卷第76頁筆錄），對於系爭帳
    戶使用情形，所述前後不一，益增可疑。參諸威達公司交易
    對象即便於文件記載係公司，然其交易對象多為私人，業經
    蔡進昇證述如前，是在無具體憑證得以勾稽上開對帳單明細
    所載日期、貨品名稱、數量、單位及金額正確性之情況下，
    徒由原告提出之上述對帳單，仍無法逕認政念公司與威達公
    司交易之事實，遑論有關彼等交易與系爭原告帳戶內威達公
    司貨款之關聯性，更無由作為原告上開帳戶係由政念公司使
    用之論據。
３、復查，原告係62年出生，系爭88年度為26歲之成年人，已據
    原告陳明在卷（見本院卷第77頁）。又威達公司負責人蔡進
    昇為原告親叔叔（見本院卷第104 頁），有關原告所有系爭
    帳戶係供廢五金生意往來使用，且據其到庭陳述：「是我父
    親蔡合興作廢五金的生意，與客戶間的往來。」等語（見本
    院卷第76頁準備程序筆錄），已見其對系爭帳戶款項來源係
    有所知；復參前述，原告係鴻念公司負責人，於系爭年度有
    取自該公司之營利及薪資所得，而鴻念公司亦係經營廢五金
    買賣，復據原告陳稱：「（問：鴻念公司與政念公司是否都
    在作廢五金生意？）是的。」等語明確（見本院卷第77頁準
    備程序筆錄），足見原告對廢五金買賣行業並不陌生，且有
    來源管道，益徵原告主張其從未經營金屬貨品買賣云云，要
    無可取。
４、再原告並未舉證證明系爭銷貨予威達公司之廢棄物係蔡合興
    為二資社之廢料收集站司庫所收集廢棄金屬，是其所稱：政
    念公司售予威達公司之貨源，為其父蔡合興擔任二資社之廢
    料收集站司庫所收集之廢棄金屬，無須申請營業登記及申報
    銷貨款云云（見本院卷第7 頁），亦無可採。況本案所涉出
    售廢五金予威達公司者，不論係原告或政念公司，既均非二
    資社社員，是其銷貨予威達公司，仍應依相關稅法規定辦妥
    營業登記，並申報銷貨收入，亦即其進貨來源為何，並不影
    響其系爭營業收入取得之事實，爰併此敘明。
(六)、另證人蔡進昇即威達公司負責人於本院96年度訴字第3820號
    案審理時雖到庭證稱：「我與原告是叔姪關係，原告父親蔡
    合興是我胞兄，…我從事收購廢五金…我有成立威達金屬有
    限公司，我印象中蔡合興有個公司叫政念有限公司，登記負
    責人是誰我不清楚。我都是直接跟蔡合興交易，我們是以共
    同運銷方式合作，開二資社發票給威達公司，所以蔡合興也
    是開二資社發票給我。我開私人支票給蔡合興，向其收購廢
    五金，有時送貨的時候順便將支票交給司機再轉交給蔡合興
    ，收款大都是蔡合興、司機、或蔡合興的兒子蔡政念，蔡政
    念是原告弟弟。…應該都是用支票，印象中並未使用匯款。
    我付支票給蔡合興後，支票如何兌現，我不知道。蔡合興從
    事廢五金業有找蔡政念、司機幫忙，原告是從事圖書館作漫
    畫租給人家看，我在作生意過程中並未看見原告從事廢五金
    。」等語在卷（見本院卷第114-116 頁該案97年8 月13日準
    備程序筆錄），核蔡進昇為原告之胞叔，關於本件不利原告
    之稅務案件，其證詞已難期公正客觀，是無其他客觀帳證相
    佐之下，其證詞本難遽採。況其亦不諱言：「我有成立威達
    金屬有限公司，我印象中蔡合興有個公司叫政念有限公司，
    登記負責人是誰我不清楚。」、「（既然原告未參與廢五金
    經營，為何公司貨款會進入原告個人帳戶？）我不知道，此
    需問原告父親。」、「我對蔡合興公司內部經營情況，不清
    楚。例如營業額、收購來源都不過問。」、「（你是否知悉
    鴻念公司？）我不知悉。我剛才問我姪子，始知悉鴻念公司
    負責人是他。我就是跟蔡合興作交易，他用什麼名義與我交
    易，我不清楚。」、「（蔡合興經營廢五金，公司內部如何
    分工，你是否了解？）我不了解。」、「（原告從事漫畫工
    作多久了？）我好幾年前就知道原告從事漫畫工作，詳細時
    間不記得了。原告學歷應該是高中，學校我不知道，唸哪方
    面我也不清楚。」、「（地檢署的內帳相關資料是否即為當
    初調查資料？）是，但是登記資料不見得是真正交易對象。
    …」等語，業已敘明其不知原告父親內部之經營情形，且不
    能確知原告在系爭年度之實際工作為何；遑論原告父親蔡合
    興亦自行成立宜興金屬有限公司在案，有營業人暨扣繳單位
    統一編號查詢單在卷足憑（參見被告答辯附件第34頁），與
    證人蔡進昇所稱蔡合興所經營者為政念有限公司亦有不符。
    故縱蔡進昇於另案審理時曾稱：「威達公司均是直接與蔡合
    興交易」云云，仍無足逕採為其有利之論據。
(七)、末查，臺北地院96年2 月5 日88年度訴字第886 號違反商業
    會計法等案件，蔡合興經認罪協商獲判有期徒刑3 月，如易
    科罰金，以銀元300 元即新臺幣900 元折算1 日，該判決係
    認定蔡合興之犯罪事實：「蔡合興…明知有限責任臺灣省廢
    棄物運銷合作社（以下簡稱廢合社），依據廢合社章程及合
    作社法相關規定，廢合社應吸收非公司組織之拾荒業者加入
    成為社員，以共同運銷方式銷售廢棄物，其作業流程為社員
    收集廢棄物後，集中於廢合社設立之收售站（又稱為司庫）
    ，由收集站轉售再生工廠後，合作社再據以開立統一發票向
    再生廠收款，扣除營業稅及手續費後，再將其餘付予社員做
    為共同運銷貨款。至於社員託售回收物之銷售額，除作為廢
    合社代開銷貨發票之依據外，並由該社每單月填具一時貿易
    所得申報書向管轄稽徵機關申報社員個人一時貿易所得，核
    課社員個人年度綜合所得稅，詎被告…蔡合興…等人因真正
    賣廢棄物之人不願申報所得稅，遂分別與廢合社總經理吳招
    治、會計邱美雲、李秋芬、助理宋麗琳等人，共同基於行使
    業務上登載不實文書犯意聯絡，並基於概括之犯意，自84年
    間起，或由廢合社提供林秀鄉等人頭社員加入廢合社，或由
    自己提供人頭社員，於被告…蔡合興…等人購入廢棄物原料
    取得統一發票後，由邱美雲、李秋芬、宋麗琳將彼等所購買
    廢棄物之金額，分配予林秀鄉等人頭社員，並連續登載於業
    務上所掌管之個人一時貿易資料申報表，任意分配攤提一時
    貿易所得，而持以申報，足生損害於稅捐機關課稅之正確性
    。」可知，蔡合興上開刑事判決之犯罪事實係有關其與「有
    限責任臺灣省廢棄物運銷合作社」總經理吳招治、會計邱美
    雲、李秋芬、助理宋麗琳等人，自84年間起將蔡合興等人所
    購買廢棄物之金額，分配予人頭社員，並登載於個人一時貿
    易資料申報表，殊與本件係有關「有限責任臺灣省第二資源
    回收物運銷合作社」（即二資社）（成立於86年7 月間）開
    立統一發票交予威達公司作為進項憑證，事涉不同之二個合
    作社，涉案時間及事實亦不同。是原告主張蔡合興因本件二
    資社統一發票經臺北地院88年度訴字第886 號以違反商業會
    計法等案件判決確定，足證蔡合興以二資社統一發票交與威
    達公司作為政念公司之銷貨憑證，並非原告銷貨云云（本院
    卷第79頁），亦非事實，仍無足資為原告有利之認定。
五、怠報金部分：
(一)、按「納稅義務人違反本法或稅法之規定，適用裁處時之法律
    。但裁處前之法律有利於納稅義務人者，適用最有利於納稅
    義務人之法律。」為稅捐稽徵法第48條之3 所明定。次按「
    納稅義務人逾第79條第1 項規定之補報期限，仍未辦理結算
    申報，經稽徵機關依查得資料或同業利潤標準核定其所得額
    及應納稅額者，應按核定應納稅額另徵20% 怠報金。但最高
    不得超過9 萬元，最低不得少於4,500 元。」為96年7 月11
    日修正公布之所得稅法第108 條第2 項所明定。
(二)、經查，被告所屬三重稽徵所於94年3 月23日送達滯報通知書
    ，有郵政機關合法送達之回執附卷可稽（見原處分卷第2 頁
    ），原告未於收到滯報通知書之日起15日內補辦結算申報，
    原核定機關雖係依修正前之規定按應補稅額另徵20% 怠報金
    ，惟其結果既未超過96年7 月11日修正後所得稅法第108 條
    第2 項規定所定之限額，是其核定，仍無不合。
六、綜上所述，原告主張，均無可採。原告88年度未依規定申請
    營業登記經營一般事業廢棄物處理業，而營業收入淨額有7,
    258,329 元，被告按該業（行業標準代號：8102－11）同業
    利潤標準淨利率17% 核定全年所得額1,233,915 元，應補稅
    額298,478 元，另徵怠報金59,695元，並無不合，訴願決定
    予以維持，亦無違誤，原告猶執前詞，訴請撤銷，為無理由
    ，應予駁回。
七、本件事證已臻明確，兩造其餘攻擊防禦方法及原告聲請傳訊
    蔡進昇及製作上述對帳明細表之會計師張文堂部分，因蔡進
    昇已於本院96年度訴字第3820號就同一事項為證；另原告所
    提出之對帳明細表亦無足證系爭原告帳戶款項係屬威達公司
    給付政念公司之貨款，前已述及，是經本院審酌後，核與本
    件判決結果均不生影響，故不再逐項論述及調查，附敘明之
    。
據上論結，原告之訴為無理由，爰依行政訴訟法第98條第1 項前
段，判決如主文。
中    華    民    國    97    年    10    月   23     日
                    臺北高等行政法院第七庭
                              審判長法  官  林樹埔
                                    法  官  闕銘富
                                    法  官  林玫君
上為正本係照原本作成。
如不服本判決，應於送達後20日內，向本院提出上訴狀並表明上
訴理由，如於本判決宣示後送達前提起上訴者，應於判決送達後
20日內補提上訴理由書（須按他造人數附繕本）。
中    華    民    國    97    年    10    月   23     日
                                    書記官  黃玉鈴


司法院資訊處製作；財團法人民間司法改革基金會備份。
